【裁判字號】    90,訴,3165
【裁判日期】    900905
【裁判案由】    清償借款
【裁判全文】
臺灣臺北地方法院民事判決  九十年度訴字第三一六五號
    原      告    第一商業銀行股份有限公司中山分行
    法定代理人    戊○○
    訴訟代理人    丁○○
    被      告    士鐸有限公司
    兼法定代理人  乙○○
    被      告    丙○○
    被      告    甲○○
右當事人間請求清償借款事件，本院判決如左：
    主    文
被告應連帶給付原告新台幣貳佰柒拾萬元，及自民國九十年五月十七日起至清償日止
，按年息百分之八點八一五計算之利息。
原告其餘之訴駁回。
訴訟費用由被告連帶負擔。
原告假執行之聲請駁回。
    事    實
甲、原告方面：
  一聲明：
    (一)被告應連帶給付原告新台幣（下同）二百七十萬元及自民國九十年五月十七日
      起至清償日止，按年息百分之八點八一五計算之利息，暨自民國九十年五月十
      八日起至民國九十年十一月十七日止，按上開利率百分之十計算之違約金，及
      自民國九十年十一月十八日起至清償日止，按上開利率百分之二十計算之違約
      金。
    (二)請依職權宣告假執行。
  二陳述：
    (一)被告士鐸有限公司（下稱士鐸公司）於民國八十九年三月十五日邀同被告乙○○、丙○○、甲○○為連帶保證人，向原告借款六十萬元、二百四十萬元，約
      定清償日為九十年三月十五日，按月付息，到期一次清償本金，利息按年利率
      百分之八點八四採機動利率計付（目前為年息百分之八點八一五），未按月支
      付利息時。除按約定利率計付遲延利息外，逾期在六個月以內者，照上開利率
      百分之十，逾期超過六個月部分，按上開利率百分之二十加付違約金。
    (二)詎被告士鐸公司於借款到期後僅清償部分本金三十萬元，餘欠如聲明所示之本
      息及違約金未償，被告乙○○、丙○○、甲○○既為連帶保證人，自應對此二
      筆債務負連帶清償之責，爰依據消費借貸及連帶保證之法律關係提起本件訴訟
      ，請求被告應連帶清償借款。
  三證據：提出借據二紙、約定書四份、保證書一份、放款攤還及收息記錄查詢單三
          紙為證。
乙、被告士鐸公司、乙○○、甲○○方面：
    未於言詞辯論期日到場，亦未提出書狀作何聲明或陳述。
丙、被告丙○○方面：
  一聲明：
    (一)原告之訴駁回。
    (二)如受不利判決，願供擔保請准宣告免為假執行。
  二陳述：兩造未約定被告士鐸公司屆期未清償本金時，原告得計收違約金，原告無
          權請求被告連帶給付違約金。
    理    由
一被告士鐸公司、乙○○、甲○○未於言詞辯論期日到場，核無民事訴訟法第三百八
  十六條所列各款情形，應依原告之聲請，由其一造辯論而為判決。
二原告起訴主張被告士鐸公司向之借款未償；被告乙○○、丙○○、甲○○為連帶保
  證人等事實，已據其提出與陳述相符之借據、約定書、保證書、放款攤還及收息記
  錄查詢單等件為證，並為被告丙○○所不爭執，足堪認原告之主張為可採信。
三按借用人應於約定期限內，返還與借用物種類、品質、數量相同之物；遲延之債務
  ，以支付金錢為標的者，債權人得請求依法定利率計算之遲延利息，但約定利率較
  高者，仍從其約定；當事人得約定債務人不履行債務時，應支付違約金，民法第四
  百七十八條、第二百三十三條第一項、第二百五十條第一項分別定有明文。又連帶
  保證者，乃保證人與主債務人連帶負債務履行責任之保證，具有連帶債務之性質。
  又保證債務，除契約另有訂定外，包含主債務之利息、違約金、損害賠償及其他從
  屬於主債務之負擔；數人保證同一債務者，除契約另有訂定外，應連帶負保證責任
  ；另連帶債務之債權人，得對債務人中之一人或數人，同時或先後請求全部或一部
  之給付，民法第七百四十條、第七百四十八條、第二百七十三條第一項分別定有明
  文。原告主張被告士鐸公司未依約還款，已如前述，則被告士鐸公司依其與原告間
  之消費借貸契約自應負清償借款之責，被告乙○○、丙○○、甲○○既為上開借款
  之連帶保證人，自應就上開借款與被告士鐸公司負連帶清償之責，並連帶自遲延返
  還本金之日起，按約定利率給付遲延利息。
四原告另請求被告連帶給付如聲明所示之違約金，並表明請求違約金之依據為借據上
  第二項約款規定云云，惟系爭借據約款第二項規定：「利息以年息百分之八點八四
  按月計付，並同意其利率於貴行（即原告）調整新台幣放款基本利率時，自當日起
  ，按調整後之新台幣放款基本利率加年息百分之一調整計付。未按月支付利息時，
  除按上述約定利率計付遲延利息外，逾期六個月以內，另按約定利率百分之十，逾
  期超過六個月，另按約定利率百分之二十加付違約金」，該項規定係針對借款人於
  借款期間內未依約按月付息所設，然本件借款人被告士鐸公司於借款期間內均按月
  付息，並無該項約定所指違約情事，原告自不得以前開規定為據，請求被告連帶給
  付違約金。又系爭借據約款第四條雖規定：「到期不履行時，按左列  方式辦理：
  (一)除按第二項之約定利率計付遲延利息外，逾期六個月以內，另按第二項約定利率
  百分之十，逾期超過六個月，另按第二項約定利率百分之二十加付違約金。(二)除溯
  自借款日起改按第三項第二款之約定計付利息及遲延利息外，逾期六個月以內，另
  按第三項第二款約定利率百分之十，逾期超過六個月，另按第三項第二款約定利率
  百分之二十加付違約金。」，係針對借款人發生屆期未依約清償本金之違約情事課
  以違約金，然兩造於簽立借據時，並未擇定借款人於發生借據第四條所定違約情事
  時應適用該項約定何款內容為原告計收違約金之標準，此觀之系爭借據約款第四項
  應填入擇定約款之處係空白自明，是以被告丙○○辯稱兩造並未就違約金之給付達
  成合意，原告無權加收違約金等語，堪予採信。
五從而，原告依據兩造間之消費借貸及連帶保證契約，請求被告連帶給付借款二百七
  十萬元，及自九十年五月十七日起至清償日止，按年息百分之八點八一五計算之遲
  延利息，為有理由，應予准許，至原告請求被告連帶給付如聲明所示之違約金部分
  ，並無所據，應予駁回。
六原告聲明請求本院依職權宣告假執行，惟本件並非民事訴訟法第三百八十九條第一
  項各款之判決，本院自不得依職權宣告假執行，原告之聲請於法不合，應予駁回。
  又原告並未陳明願供擔保請准宣告假執行，被告丙○○陳明願供擔保請准宣告免為
  假執行，容有誤會，併予敘明。
七再者，本件原告僅於請求違約金部分受敗訴判決，該部分請求本未課徵裁判費（民
  事訴訟費用法第五條第二項參照），本院酌量上情，認本件訴訟費用應由被告連帶
  負擔為適當，附此說明。
據上論結，原告之訴為一部有理由，一部無理由，依民事訴訟法第三百八十五條第一
項前段、第七十八條、第七十九條但書、第八十五條第二項，判決如主文。
中      華      民      國    九十      年      九      月     廿五     日
                                            民事第二庭法      官  陳婷玉
右為正本係照原本作成
如對本判決上訴，須於判決送達後廿日內向本院提出上訴狀
中      華      民      國    九十      年      九      月     廿五     日
                                                      法院書記官  王  儀


司法院資訊處製作；財團法人民間司法改革基金會備份。
